臺灣臺北地方法院民事簡易判決
111年度北簡字第9186號
原      告  劉又碩  
被      告  許凱淇  
上列當事人間確認本票債權不存在事件，本院於民國111年9月22
日言詞辯論終結，判決如下：
    主      文
原告之訴駁回。
訴訟費用新臺幣1,530元由原告負擔。 
    事實及理由
一、程序部分：按票據法第123條所定執票人就本票聲請法院裁
    定強制執行事件，由票據付款地之法院管轄。發票人主張本
    票係偽造、變造者，於前條裁定送達後20日內，得對執票人
    向為裁定之法院提起確認之訴，非訟事件法第194條第1項、
    第195條第1項定有明文。次按確認法律關係之訴，非原告有
    即受確認判決之法律上利益者，不得提起之，民事訴訟法第
    247條第1項定有明文。又所謂即受確認判決之法律上利益，
    係指法律關係之存否不明確，原告主觀上認其在法律上之地
    位有不安之狀態存在，且此種不安之狀態，能以確認判決將
    之除去者而言。本件原告主張被告所持票面金額新臺幣（下
    同）60,000元之本票(詳如附表所示，下稱系爭本票）非伊
    所簽發，被告卻持向本院聲請本票准予強制執行在案，有本
    院110年度司票字第6242號裁定可稽，顯見兩造就本票債權
    存在與否已發生爭執，如不訴請確認，原告在私法上之地位
    將有受侵害之危險，是原告提起本訴，有應受確認判決之法
    律上利益，合先敘明。
二、原告主張：伊固於民國110年5月24日簽立借款契約，並簽發
    系爭本票一紙，惟伊已還款，被告卻未銷毀系爭本票，並聲
    請本院以110年度司票字第6242號裁定准予強制執行，爰依
    非訟事件法第195條第1項提起本訴，請求確認被告就系爭本
    票債權不存在等語。並聲明：確認被告就系爭本票，對原告
    之本票債權不存在。
三、被告則以：原告於110年5月24日在被告當時任職公司簽發系
    爭本票並按捺指印，有證人陳永濬在場見證原告簽名，伊確
    係本件借款人，至原告與陳永濬另有借貸關係，與本件無關
    等語置辯。並聲明：原告之訴駁回。
四、本院之判斷：
　㈠按當事人主張有利於己之事實者，就其事實有舉證之責任。
　　次按票據乃文義證券及無因證券，票據上之權利義務悉依票
    上所載文義定之，與其基礎之原因關係各自獨立，票據上權
    利之行使不以其原因關係存在為前提。執票人行使票據上權
    利時，就其基礎之原因關係確係有效存在不負舉證責任。若
    票據債務人以自己與執票人間所存抗辯之事由對抗執票人，
    依票據法第13條規定「票據債務人不得以自己與發票人或執
    票人之前手間所存抗辯之事由對抗執票人。但執票人取得票
    據出於惡意者，不在此限。」，固非法所不許，惟仍應先由
    票據債務人就該抗辯事由負舉證之責任。必待為票據基礎之
    原因關係確立後，法院就此項原因關係進行實體審理時，當
    事人於該原因關係是否有效成立或已否消滅等事項有所爭執
    ，始適用各該法律關係之舉證責任分配原則（最高法院97年
    度台簡上字第17號判決意旨參照）。因此，於票據債務人請
    求確認票據債權不存在時，執票人僅須就該票據之真實，即
    票據是否為發票人作成之事實，負證明之責，至於執票人對
    於該票據作成之原因為何，則無庸證明。如票據債務人依票
    據法第13條規定主張其與執票人間有抗辯事由存在時，原則
    上仍應由票據債務人負舉證責任，以貫徹票據無因性之本質
    ，與維護票據之流通性。
　㈢經查:
　1.原告主張被告持有系爭本票1紙，聲請本院裁定准予強制執
    行，經本院以111年度司票字第6242號准許在案乙節，業據
    提出前揭裁定在卷可稽(見本院卷第15頁)，並經本院調取上
    開卷宗核閱無訛。而系爭本票係由原告親自簽發乙節，業據
    原告自承在卷 （見本院卷第39頁），並經證人陳永濬到場
    證述「這錢（系爭借款）是被告出的」等語綦詳（見本院卷
    第52、53頁），堪認系爭本票為真正，是原告主張系爭本票
    為偽、非其簽發云云，與事實不符，洵無可取。系爭本票既
    為原告簽發之有效票據，原告即應負發票人之清償責任。
　2.雖原告改稱伊簽發系爭本票係向陳永濬借款、業已還款予陳
    永濬，惟此節亦經證人陳永濬當庭否認，並證稱「原告是曾
    經有拿錢給我，但都是之前向我調借的，而且還的都是幾千
     元，」、「這錢（系爭借款）是被告出的」、「原告還的
    錢是向我借的，不是向被告借的。」等語明確（見本卷第52
    至53頁），核與卷附被告提出之借款人基本資料、借款契約
    書（見本院卷第69-70頁）等件相符，是被告抗辯其確係本
    件借款人等語，較可採信。
　3.原告復聲請傳訊證人崔守中，然崔守中到庭證稱僅曾聽聞原
    告與陳永濬間有談及金錢往返，但並未見證原告有所謂之還
    錢事宜等語（見本卷第64頁），是其所為之證詞，不能據為
    有利於原告之認定。此外，關於原告所云係向陳永濬借款並
    已清償，未見原告舉他證以實其說；且若原告已清償完畢，
    豈有不取回系爭本票暨借款契約之理？是原告主張向陳永睿
    借款，並已清償予陳永睿完畢、系爭本票債權不存在云云，
    即屬無據，而難憑採。
五、綜上所述，原告並未證明系爭本票票款已因清償而消滅，是
    其請求確認被告持有系爭本票，對原告之本票債權不存在，
    為無理由，應予駁回。
六、本件事證已臻明確，兩造其餘攻擊防禦方法及所舉證據，核
    與本件判決結果不生影響，爰不再逐一論列。
七、訴訟費用負擔之依據：民事訴訟法第第78條。依職權確定訴
    訟費用額為1,530元（第一審裁判費1,000元＋證人旅費530元
    ），由原告負擔。
中　　華　　民　　國　　111 　年　　10　　月　　18　　日
                  臺北簡易庭  法  官　林振芳
上列正本係照原本作成。
如不服本判決，應於判決送達後20日內向本庭（臺北市○○○路0段
000巷0號）提出上訴狀（須附繕本）。如委任律師提起上訴者，
應一併繳納上訴審裁判費。
中　　華　　民　　國　　111 　年　　10　　月　　18　　日
　　　　　　　　　　　　　　　書記官  賴敏慧  
票面金額（新臺幣） 發票人 發票日 到期日 60,000 劉又碩 民國110年5月24日 民國110年6月3日